【裁判字號】    97,財管,52
【裁判日期】    980106
【裁判案由】    指定遺產管理人
【裁判全文】
臺灣基隆地方法院民事裁定              97年度財管字第52號
聲  請  人  乙○○
代  理  人  甲○○
利害關係人  財政部國有財產局臺灣北區辦事處
法定代理人  莊翠雲
上列聲請人聲請指定被繼承人丙○○之遺產管理人事件，本院裁
定如下：
    主      文
指定財政部國有財產局臺灣北區辦事處為被繼承人丙○○（男、
民國○○年○月○○日生、生前住臺北縣貢寮鄉○○村○鄰○○街14號
、身分證統一編號：Ｚ000000000號、民國 58年9月30日死亡）之
遺產管理人。
程序費用由被繼承人丙○○之遺產負擔。
    理      由
一、按繼承開始時，繼承人之有無不明者，由親屬會議於一個月
    內選定遺產管理人，並將繼承開始及選定遺產管理人之事由
    ，向法院報明。無親屬會議或親屬會議未於前條所定期限內
    選定遺產管理人者，利害關係人或檢察官，得聲請法院選任
    遺產管理人，並由法院依前項規定為公示催告，民法第1177
    條、第 1178條第2項分別定有明文。依前開規定，如無親屬
    會議或親屬會議未於一個月內選定遺產管理人時，為維護公
    益及被繼承人債權人之利益，即許利害關係人或檢察官聲請
    法院選任遺產管理人，使遺產之歸屬早日確定。
二、本件聲請意旨略以：被繼承人丙○○（男、民國 ○○年○月○○
    日生、住臺北縣貢寮鄉○○村 ○鄰○○街14號、身分證統一
    編號：Ｚ000000000號），於58年9月30日死亡，遺有權利範
    圍八分之一之臺北縣貢寮鄉○○段內寮小段96地號之土地，
    並無任何繼承人，亦無法定之親屬會議成員，無法選定遺產
    管理人，被繼承人丙○○的牌位是由聲請人來祭祀，且該遺
    產如歸國有其有意願承購，是以聲請人與被繼承人丙○○具
    有利害關係，為此聲請本院選任被繼承人丙○○之遺產管理
    人等語。
三、經查，聲請人主張之事實，業據其提出繼承系統表、丙○○
    土地登記謄本及除戶戶籍謄本為證，又依丙○○之戶籍謄本
    記載，丙○○之出生別為長男，配偶欄又為空白，死亡時僅
    31歲，復無其他證據可資證明丙○○尚有其他親屬，堪信聲
    請人之主張為真實。而被繼承人死亡迄今已逾數十年，本院
    亦查無被繼承人之親屬會議成員有於被繼承人後 1個月內召
    開親屬會議選定遺產管理人並向本院報明之情事，則聲請人
    基於利害關係人之身分，聲請本院指定遺產管理人，自無不
    合。本院審酌上開情事，並參酌遺產管理人之職務，依民法
    第1179條規定，程序相當複雜，且任務頗為繁重，為保障債
    權人利益及期程序之公正、公信起見，爰指定財政部國有財
    產局臺灣北區辦事處為被繼承人丙○○之遺產管理人。
四、依非訟事件法第157條，裁定如主文。
中    華    民    國    98    年    1     月    6    日
                  家事庭法  官  王翠芬
以上正本係照原本作成。
如對本裁定抗告，應於本裁定送達後10日內，向本院提出抗告狀
，並繳納抗告費新臺幣1000元，抗告於本院合議庭。
中    華    民    國    98    年    1     月    6    日
                        書記官  林建清


司法院資訊處製作；財團法人民間司法改革基金會備份。
